【裁判字號】    97,易,1370
【裁判日期】    970930
【裁判案由】    竊盜
【裁判全文】
臺灣彰化地方法院刑事判決              97年度易字第1370號
被      告  戊○○
            庚○○
            己○○
            丁○○
            乙○○
            丙○○
上列被告等因竊盜案件，經檢察官提起公訴（97年度偵字第5493
號），本院判決如下：
    主  文
戊○○結夥三人以上，攜帶兇器竊盜，處有期徒刑壹年，緩刑伍
年，並向公庫支付新臺幣拾萬元，未扣案之圓鍬壹支沒收。
庚○○結夥三人以上，攜帶兇器竊盜，處有期徒刑柒月，緩刑
年，未扣案之圓鍬壹支沒收。
己○○結夥三人以上，攜帶兇器竊盜，處有期徒刑柒月，緩刑
年，未扣案之圓鍬壹支沒收。
丁○○結夥三人以上，攜帶兇器竊盜，處有期徒刑柒月，緩刑
年，未扣案之圓鍬壹支沒收。
乙○○結夥三人以上，攜帶兇器竊盜，處有期徒刑柒月，緩刑
年，未扣案之圓鍬壹支沒收。
丙○○結夥三人以上，攜帶兇器竊盜，累犯，處有期徒刑陸月，
如易科罰金，以新臺幣壹仟元折算壹日，未扣案之圓鍬壹支沒收
。
    犯罪事實
一、戊○○【綽號「帕德」】曾於民國85年間因違反森林法案件
    ，經臺灣屏東地方法院以85年度訴字第158 號刑事判決判處
    有期徒刑10月，經上訴由臺灣高等法院高雄分院以85年度上
    訴字第857 號刑事判決撤銷原審判決，改判處有期徒刑10月
    ，經上訴由最高法院以86年度臺上字第3834號刑事判決駁回
    上訴確定後，經移送執行，於87年4 月10日因縮短刑期假釋
    出監並付保護管束，並於87年11月30日保護管束期滿視為執
    行完畢（不構成累犯）。丙○○曾於91年間因違反野生動物
    保育法案件，經臺灣屏東地方法院以91年度訴字第846 號刑
    事判決判處有期徒刑7 月，經上訴由臺灣高等法院高雄分院
    以91年度上訴字第567 號刑事判決駁回上訴，經上訴由最高
    法院以92年度臺上字第3951號刑事判決駁回上訴確定後，經
    移送執行，於93年10月23日因縮短刑期執行完畢。詎戊○○
    仍不知悔改，竟與庚○○【綽號「黑仔」】、己○○、丁○○、乙○○、丙○○，基於意圖為自己不法之所有犯意聯絡
    ，於96年12月12日上午某時，因戊○○前曾途經位於彰化縣
    埤頭鄉○○村○○段○段地號306 號土地之羅漢松樹園，適
    見具有庭園造景價值之羅漢松栽種於該處，遂起意並聯絡己○○，再由己○○負責聯絡庚○○、丁○○2 人，復由丁○○聯絡乙○○，而由乙○○聯絡丙○○，在屏東縣恒春鎮會
    合後，並由己○○駕駛吉普車搭載戊○○，另由丁○○駕駛
    車牌號碼YZ—9248號自用小客車搭載乙○○、丙○○、庚○○至設於高雄市三民區○○○路2 號之「好幫手小貨車出租
    商行」，由庚○○以其不知情之配偶陸韻妃之名義向前揭不
    知情之出租車輛商店店員承租車牌號碼XX—4475號自用小貨
    車後，陸續於96年12月12日下午約5 、6 時許，至國道一號
    高速公路位於彰化縣埤頭交流道附近處會合後，遂於同日晚
    上6 時許，至甲○○所有位於彰化縣埤頭鄉○○村○○段○
    段地號306 號且無牆垣及其他安全設備之羅漢松樹園，先推
    由戊○○持其自己所有客觀上具危險性而足為兇器之圓鍬1
    支與丁○○進入上揭該羅漢松園勘查後，由戊○○在欲竊取
    之羅漢松樹上標記，經丁○○知悉後，戊○○即先行離去，
    再由丁○○、庚○○、己○○、乙○○及丙○○陸續進入上
    揭羅漢松園，並輪流使用上開可供兇器使用之圓鍬竊取甲○○所有之羅漢松樹共計5 棵【合計價值新臺幣（下同）75萬
    元】得手後，由庚○○負責駕駛承租之自用小貨車，將竊得
    之羅漢松載運至不知情之陳錠森（業經檢察官另為不起訴處
    分）所有位於雲林縣斗南鎮○○○路33巷2 弄1 號之樹園內
    置放，復由戊○○於96年12月13日下午某時，以電話僱請位
    於嘉義市○○路581 號之「小王堆高機吊車工程行」不知情
    之員工曾偉泰於96年12月13日下午3 、4 時許，駕駛車牌號
    碼R8—013 號吊車，將上揭竊得之羅漢松3 棵再吊運至陳錠
    森上開樹園邊，另將羅漢松2 棵載運至不知情之童吉榮（業
    經檢察官另為不起訴處分）所有位於桃園縣大園鄉柴梳崙16
    之2 號後方樹園置放。嗣經甲○○於96年12月13日發覺其所
    有之羅漢松遭竊並報警處理，由警方循線查獲上情。
二、案經彰化縣警察局北斗分局報請臺灣彰化地方法院檢察署檢
    察官偵查起訴。
    理  由
一、程序部分：
  (一)按案件由犯罪地或被告住所、居所或所在地之法院管轄，刑
    事訴訟法第5 條第1 項定有明文，而所謂犯罪地，參照刑法
    第4 條之規定，解釋上自應包括行為地與結果地兩者而言（
    最高法院72年臺上字第5894號判例要旨參照）。雖本案被告
    戊○○、庚○○、己○○、丁○○、乙○○、丙○○之住所
    地均在屏東縣恆春鎮，然本案竊盜之行為地係在彰化縣埤頭
    鄉境內，依上開說明，本院自有管轄權。
  (二)按被告以外之人於審判外之言詞或書面陳述，除法律有規定
    者外，不得為證據；被告以外之人於偵訊中向檢察官所為之
    陳述，除顯有不可信之情況者外，得為證據，刑事訴訟法第
    159 條第1 項、第159 條之1 第2 項分別定有明文。而所謂
    不可信情況之認定，法院應審酌被告以外之人於陳述時之外
    在環境及情況，例如：陳述時之心理狀況、有無受到外力干
    擾等，以為判斷之依據，故係決定陳述有無證據能力，而非
    決定陳述內容之證明力。是被告以外之人前於偵查中已具結
    而為證述，除反對該項供述得具有證據能力之一方，已釋明
    「顯有不可信之情況」之理由外，皆得為證據。經查，證人
    陳錠森、童吉榮、曾偉泰、吳祥新、蔡小萍；證人即共同被
    告戊○○、庚○○、己○○、丁○○、乙○○、丙○○分別
    在檢察官偵查時，均係以證人之身份，經檢察官告以具結之
    義務及偽證之處罰，經其等具結，而於負擔偽證罪之處罰心
    理下所為，係經以具結擔保其等證述之真實性。又司法實務
    運作上，咸認偵查中檢察官向被告以外之人所取得之陳述，
    原則上均能遵守法律規定，不致違法取供，其可信性極高，
    因而明定除顯有不可信之情況者外，得為證據。亦即，被告
    以外之人於偵查中依法應具結者已具結，向檢察官所為之陳
    述，原則上具有證據能力，於例外「顯有不可信之情況」，
    始不具證據能力。上揭證人分別於檢察官訊問時之證述，並
    無證據顯示係遭受強暴、脅迫、詐欺、利誘等外力干擾情形
    ，或在影響其心理狀況致妨礙其自由陳述等顯不可信之情況
    下所為。上揭證人分別於偵訊時之陳述既無顯不可信之情況
    ，依上開說明，自均有證據能力。
  (三)按被告以外之人（包括證人、鑑定人、告訴人、被害人及共
    同被告等）於審判外之陳述雖不符刑事訴訟法第159 條之1
    至之4 之規定，而經當事人於審判程序同意作為證據，法院
    審酌該言詞陳述或書面陳述作成時之情況，認為適當者，亦
    得為證據，刑事訴訟法第159 條之5 第1 項定有明文。其立
    法意旨在於傳聞證據未經當事人之反對詰問予以核實，原則
    上先予排除。惟若當事人已放棄反對詰問權，於審判程序中
    表明同意該等傳聞證據可作為證據，基於尊重當事人對傳聞
    證據之處分權使訴訟程序得以順暢進行，上開傳聞證據則有
    證據能力（最高法院94年度臺上字第4890號判決要旨參照）
    。又按當事人、代理人或辯護人於法院調查證據時，知有第
    159 條第1 項不得為證據之情形，而未於言詞辯論終結前聲
    明異議者，視為有前項之同意，刑事訴訟法第159 條之5 定
    有明文。亦即，傳聞證據未經當事人之反對詰問予以核實，
    原則上先予排除，惟若當事人已放棄詰問或未聲明異議，基
    於證據資料愈豐富，愈有助於真實發現之理念，且強化言詞
    辯論主義，法院自可承認該傳聞證據例外擁有證據能力。經
    查，證人陳錠森、童吉榮、曾偉泰、吳祥新、蔡小萍分別於
    警詢中之陳述，雖均係被告以外之人於審判外之陳述，性質
    上屬傳聞證據，惟經檢察官、被告戊○○、庚○○、己○○
    、丁○○、乙○○、丙○○均同意作為證據，又本院審酌該
    言詞陳述作成時之情況，並查無其他不法之情狀，足認為得
    為本案之證據，依刑事訴訟法第159 條之5 之規定，均有證
    據能力。
  (四)以下本案所引用被告以外之人於審判外之言詞或書面陳述（
    除理由欄一(二)(三)所述部分外），而不符合刑事訴訟法第159
    條之1 至第159 條之4 之規定者，均經本院於審理時當庭直
    接提示而為合法之調查，檢察官、被告戊○○、庚○○、己○○、丁○○、乙○○、丙○○均同意作為證據，本院審酌
    前開證據作成或取得之狀況，均無非法或不當取證之情事，
    亦無顯不可信之情況，故認為適當而均得作為證據。是前開
    證據，依刑事訴訟法第159 條之5 之規定，均具有證據能力
    ，先予敘明。
二、訊據被告戊○○、庚○○、己○○、丁○○、乙○○、丙○○對其等於上揭時、地，結夥三人以上，攜帶兇器竊盜之事
    實，於本院審理時均坦承不諱（參見本院97年9 月19日審判
    筆錄），核與證人即被害人甲○○於警詢中陳述失竊情節相
    符（參見警卷第245 頁至第248 頁）；亦與證人陳錠森、童
    吉榮、曾偉泰、吳祥新、蔡小萍分別警詢中及偵訊中具結陳
    述（參見警卷第155 頁至第162 頁、第193 頁至第198 頁、
    第207 頁至第211 頁、第252 頁至第255 頁、第256 頁至第
    262 頁、第288 頁至第290 頁；臺灣彰化地方法院檢察署97
    年度偵字第5493號偵查卷宗第20頁、第40頁至第42頁）；另
    證人即共同被告戊○○、庚○○、己○○、丁○○、乙○○
    、丙○○分別偵訊中具結證述（參見同上偵查卷宗第17頁至
    第20頁）內容相符，並有貨車出租契約書影本各1 紙、車籍
    查詢基本資料詳細畫面3 紙、現場照片共計24張、贓物暫時
    代保管單、委託書、贓物認領保管單各1 紙（參見警卷第19
    頁至第21頁、第153 頁、第188 頁至第191 頁、第199 頁至
    第206 頁、第249 頁至第251 頁、第287 頁、第325 頁至第
    328 頁）附卷可佐，核屬相符，足認被告戊○○、庚○○、
    己○○、丁○○、乙○○、丙○○上開自白，確與事實相符
    ，本案事證明確，被告戊○○、庚○○、己○○、丁○○、
    乙○○、丙○○犯行，均堪認定。
三、經查：
  (一)按刑法第321 條第1 項第3 款之攜帶兇器竊盜罪，係以行為
    人攜帶兇器竊盜為其加重條件，此所謂兇器，其種類並無限
    制，凡客觀上足對人之生命、身體、安全構成威脅，具有危
    險性之兇器均屬之，且祇須行竊時攜帶此種具有危險性之兇
    器為已足，並不以攜帶之初有行兇之意圖為必要。螺絲起子
    為足以殺傷人生命、身體之器械，顯為具有危險性之兇器（
    最高法院79年臺上字第5253號判例要旨參照）。經查，被告
    即共犯戊○○持其所有之未扣案圓鍬1 支，供被告庚○○、
    己○○、丁○○、乙○○、丙○○共犯上揭竊盜犯行所用等
    情，業據被告戊○○於本院審理中陳述明確（參見本院97
    年9 月19日審判筆錄第12頁），爰審酌被告戊○○、庚○○
    、己○○、丁○○、乙○○、丙○○按理當無法於短時間內
    徒手將羅漢松5 棵自土地挖掘出，必須藉由圓鍬挖開羅漢松
    附近之泥土並進行斷根方得行竊，亦與常情相符。是被告戊○○、庚○○、己○○、丁○○、乙○○、丙○○行竊時，
    確實持有圓鍬1 支，且用以挖開泥土，雖該圓鍬未扣案，然
    衡情當係具有相當程度之鈍器狀，無論被告戊○○、庚○○
    、己○○、丁○○、乙○○、丙○○主觀上是否旨在行兇抑
    僅便利行竊，然在客觀上顯具有行兇之危險性，自屬兇器之
    一種，被告戊○○、庚○○、己○○、丁○○、乙○○、丙○○攜帶而犯竊盜罪，均應成立刑法第321 條第1 項第3 款
    之罪。
  (二)另按刑法上竊盜罪既遂未遂區分之標準，係採權力支配說，
    即行為人將竊盜之客體，移入一己實力支配之下者為既遂，
    若著手於竊盜，而尚未脫離他人之持有，或未移入一己實力
    支配之下者，則為未遂（最高法院84年度臺上字第2256 號
    判決要旨參照）。被告戊○○、庚○○、己○○、丁○○、
    乙○○、丙○○就犯罪事實欄一所示部分，已將竊盜之客體
    移入一己實力支配之下，均應屬竊盜既遂。
四、核被告戊○○、庚○○、己○○、丁○○、乙○○、丙○○
    所為，均係犯刑法第321 條第1 項第3 、4 款之加重竊盜既
    遂罪。被告戊○○、庚○○、己○○、丁○○、乙○○、丙○○間，就上揭加重竊盜犯行，互有犯意聯絡及行為分擔，
    均為共同正犯。又被告丙○○曾於91年間因違反野生動物保
    育法案件，經臺灣屏東地方法院以91年度訴字第846 號刑事
    判決判處有期徒刑7 月，經上訴由臺灣高等法院高雄分院以
    91年度上訴字第567 號刑事判決駁回上訴，經上訴由最高法
    院以92年度臺上字第3951號刑事判決駁回上訴確定後，經移
    送執行，於93年10月23日因縮短刑期執行完畢等情，此有臺
    灣高等法院被告前案紀錄表、臺灣彰化地方法院檢察署刑案
    資料查註紀錄表各1 份存卷可考，其於5 年內故意再犯本案
    有期徒刑以上之罪，應依刑法第47條第1 項之規定，論以累
    犯，並加重其刑。另查，被告丙○○僅係貪圖小利，因被告
    戊○○適見具有庭園造景價值之羅漢松栽種於上址處，經被
    告戊○○起意並聯絡被告己○○，再由被告己○○負責聯絡
    被告庚○○、丁○○2 人，復由被告丁○○聯絡被告乙○○
    ，而由被告乙○○聯絡被告丙○○而前往行竊，其僅屬執行
    者之角色並非主謀，已如前述，其所為上開犯罪情狀，在客
    觀上顯非不可憫恕，基於衡平原則，認為處以法定最輕刑度
    尤嫌過重，而依刑法第59條之規定酌減其刑。爰審酌被告戊○○貪慾圖利，不思以合法正當途徑賺取所得，適見羅漢松
    於國內庭園造景上具有高經濟價值，竟首倡謀議透過被告己○○接連邀集被告庚○○、丁○○、乙○○、丙○○等人，
    竟以持客觀上具危險性而足為兇器之圓鍬而竊盜之手段及所
    竊取之上揭財物價值，造成被害人甲○○所有之羅漢松可能
    因斷根及多次移植而發生枯萎死亡之情狀，對被害人甲○○
    財產上所生損害不輕，理應從重量刑，然本院參酌被告戊○○、庚○○、己○○、丁○○、乙○○、丙○○犯後均坦承
    犯行，且所竊物品業經被害人甲○○取回，且被害人甲○○
    於本院審理中亦當庭表示已與被告戊○○、庚○○、己○○
    、丁○○、乙○○、丙○○均達成和解，且願意原諒被告戊○○、庚○○、己○○、丁○○、乙○○、丙○○上揭犯行
    等其他一切情狀，各量處如主文所示之刑，並就被告丙○○
    部分，諭知易科罰金之折算標準。另查，被告戊○○雖曾於
    85 年 間因違反森林法案件，經臺灣屏東地方法院以85年度
    訴字第158 號刑事判決判處有期徒刑10月，經上訴由臺灣高
    等法院高雄分院以85年度上訴字第857 號刑事判決撤銷原審
    判決，改判處有期徒刑10月，經上訴由最高法院以86年度臺
    上字第3834號刑事判決駁回上訴確定後，經移送執行，於87
    年4 月10日因縮短刑期假釋出監並付保護管束，並於87年11
    月30 日 保護管束期滿視為執行完畢（不構成累犯）後，5
    年以內未曾因故意犯罪受有期徒刑以上刑之宣告；另被告庚○○、己○○、丁○○、乙○○均未曾因故意犯罪受有期徒
    刑以上刑之宣告等情，此有臺灣彰化地方法院檢察署刑案資
    料查註紀錄表、臺灣高等法院被告前案紀錄表各1 份附卷可
    稽，被告戊○○、庚○○、己○○、丁○○、乙○○均因一
    時失慮致觸法網，犯後坦承犯行，深具悔意，應知戒慎而無
    再犯之虞，且被告戊○○於本院審理中同意緩刑附條件，本
    院綜核各情，認為所宣告之刑，以暫不執行為適當，爰分別
    依刑法第74條第1 項第1 、2 款、第2 項第4 款之規定，各
    併諭知如主文所示之緩刑、向公庫支付現金之負擔，以啟自
    新。
五、按刑法第38條第3 項係規定「犯人」所有供犯罪所用之物，
    得宣告沒收，並非規定屬「被告」所有之物，始得宣告沒收
    ，而共同正犯於意思聯絡範圍內，組成一共犯團體，團體中
    之任何成員均為「犯人」，供犯罪所用之物，只要屬於「犯
    人」所有，均得宣告沒收，不以必屬於本件被告所有者為限
    （最高法院92年度臺上字第787 號判決要旨參照）；又沒收
    為從刑之一種，依主從不可分之原則，應附隨緊接於主刑之
    下而同時宣告；又共同正犯因相互間利用他人之行為，以遂
    行其犯意之實現，本於責任共同之原則，有關沒收部分，對
    於共犯間供犯罪所用之物，自均應為沒收之諭知（最高法院
    91年度臺上字第5583號判決要旨參照）。經查，共犯即被告
    戊○○所有持以行竊之圓鍬1 支雖未扣案，然其現不知置放
    於何處等情，業據其於本院審理中供明在卷，本院查無積極
    證據證明該物業已滅失，且係供被告戊○○、庚○○、己○○、丁○○、乙○○、丙○○於本案犯罪所用之物，爰依刑
    法第38條第1 項第2 款規定併宣告沒收。
據上論斷，應依刑事訴訟法第299 條第1 項前段，刑法第28條、
第321 條第1 項第3 款、第4 款、第47條第1 項、第59條、第41
條第1 項前段、第74條第1 項第1 款、第2 款、第2 項第4 款、
第38條第1 項第2 款，判決如主文。
本案經檢察官謝雨青到庭執行職務。
中    華    民    國    97    年    9     月    30    日
                  刑事第八庭      法  官  唐中興
以上正本證明與原本無異。
如不服本判決，應於判決送達後10日內，向本院提出上訴書狀，
上訴書狀應「敘述具體上訴理由」，並按他造當事人之人數附繕
本。「切勿逕送上級法院」。
告訴人或被害人對於判決如有不服具備理由請求檢察官上訴者，
其上訴期間之計算係以檢察官收受判決正本之日期為準。
中    華    民    國    97    年    9     月    30    日
                                  書記官  吳政
【附錄本案判決論罪科刑法條全文】：
中華民國刑法第321條：
犯竊盜罪而有左列情形之一者，處6月以上5年以下有期徒刑：
一、於夜間侵入住宅或有人居住之建築物、船艦或隱匿其內而犯
    之者。
二、毀越門扇、牆垣或其他安全設備而犯之者。
三、攜帶兇器而犯之者。
四、結夥3人以上而犯之者。
五、乘火災、水災或其他災害之際而犯之者。
六、在車站或埠頭而犯之者。
前項之未遂犯罰之。


司法院資訊處製作；財團法人民間司法改革基金會備份。
